---
title: "Decomposição do Retorno"
output: html_notebook
resource_files:
- apoio.R
---

```{r echo=FALSE,include=F}
library(readxl)
library(rootSolve)
library(data.table)
library(svglite)
library(slickR)
library(knitr)
```

#carregando as funções necessárias

```{r}
    source("L:/B3/refresher.R")
   refresher()
```


# Etapa 1 - Aquisição e tratamento dos dados

## Aquisitando dados

Dados aquisitados de planilha com dados cadastrais das empresas em *dados/Tickers.xlsx*

```{r,results='asis'}
empB3 <- data.table(read_xlsx("dados/Tickers.xlsx"))
dsBR <- data.table(read_xlsx("dados/Tickers.xlsx",sheet = "DataStream"))
dsBR <- dsBR[RIC %in% empB3$Ticker]
dsBR <- dsBR[,.(Name,Symbol,RIC,Hist.,Sector)]
dsBR
```

Dados de Scores ESG em *dados/ESG_Score.xlsx*

```{r,results='asis'}
# BetaNames <- data.table(read_xlsx("BetaNames.xlsx"))
# colnames(BetaNames) <- "VARF"
BetaNames <- data.frame(VARF = c("${Beta^(CF)}$","${Beta^(DR)}$"))
BetaNamesP <- data.frame(VARF = c("${Beta^(CF+)}$","${Beta^(DR+)}$"))
esgTEMP <- data.table(read_xlsx("dados/ESG_Score.xlsx"))
esgTEMP[ESG_Score == "NULL",ESG_Score := NA]
esgTEMP[Environmental_Score == "NULL",Environmental_Score := NA]
esgTEMP[Governance_Score == "NULL",Governance_Score := NA]
esgTEMP[Social_Score == "NULL",Social_Score := NA]
esgTEMP <- esgTEMP[!is.na(Environmental_Score)]
esgTEMP <- esgTEMP[!is.na(Governance_Score)]
esgTEMP <- esgTEMP[!is.na(Social_Score)]
esgALT <- esgTEMP
esgTEMP[,Ano := year(Data)]
esgTEMP[,ESG_Score := as.numeric(ESG_Score)]
esgTEMP[,Environmental_Score := as.numeric(Environmental_Score)]
esgTEMP[,Governance_Score := as.numeric(Governance_Score)]
esgTEMP[,Social_Score := as.numeric(Social_Score)]
esgTEMP1 <- esgTEMP[,.(ESG_Score = mean(ESG_Score)),.(Stock)]
esgTEMP2 <- esgTEMP[,.(Environmental_Score = mean(Environmental_Score)),.(Stock)]
esgTEMP3 <- esgTEMP[,.(Governance_Score = mean(Governance_Score)),.(Stock)]
esgTEMP4 <- esgTEMP[,.(Social_Score = mean(Social_Score)),.(Stock)]

esgTEMP1[,Environmental_Score := esgTEMP2$Environmental_Score]
esgTEMP1[,Governance_Score := esgTEMP3$Governance_Score]
esgTEMP1[,Social_Score := esgTEMP4$Social_Score]
esgTEMP5 <- rowSums(esgTEMP1[, c("Environmental_Score", "Governance_Score","Social_Score")])
esgTEMP6 <- as.data.table(esgTEMP5)
esgTEMP1[,E_S_G := esgTEMP6$esgTEMP5]
esgB3 <-copy(esgTEMP1)


```

Dados de 2015 a 2019 do Datastream em *dados/datastream.xlsx*

```{r,results='asis'}
dados <- data.table(read_xlsx("dados/datastream.xlsx",sheet="dados"))
## Ultima coluda de dados
endtimecol <- ncol(dados)
## Vetor com anos do arquivo
anos <- names(dados)[3:endtimecol]
anos <- substr(as.numeric(anos)- 10 + as.Date("1900-01-01"),1,4)
names(dados)[3:endtimecol] <- anos
## Tabela com codificacao mais amigavel das variaveis
ref <- data.table(read_xlsx("dados/datastream.xlsx",sheet="ref",range = "B1:C26",col_names = c("CODE","VAR")))
## Coluna com nome da empresa
dados[,Empresa := unlist(lapply(strsplit(dados$Name," - "),function(x)x[1]))]
## Coluna com o codigo da variavel
dados[,VarCode := gsub('^.*\\(|\\)','',Code)]
## Coluna com o codigo da empresa (Symbol)
dados[,EmpCode := gsub('\\(.*','',Code)]
## Normaliza dados da tabela (dados empilhados)
dadosn <- data.table::melt(dados,id.vars = c("Empresa","EmpCode","VarCode"),measure = 3:endtimecol,
                           value.name = "Valor",variable.name = "Ano",variable.factor = F)
## Converte a coluna de ano para numerico
dadosn[,Ano := as.numeric(Ano)]
## Ordena dados
dadosn <- dadosn[order(Empresa,VarCode,Ano)]
## Converte coluna valores para numerico sem mostrar erros de conversao (campos sem dado)
suppressWarnings(dadosn[,Valor := as.numeric(Valor)])
## Filtra somente casos com dados
dadosn <- dadosn[complete.cases(dadosn)]
## Mapeia nome das variaveis
dadosn <- ref[dadosn,on = .(CODE = VarCode)]
## Remove coluna
dadosn[,CODE := NULL]
dadosn
```

## Tratando dados Previstos

Completando casos faltantes com previsoes futuras e aceitando somente casos onde EPS_2 \> EPS_1 em função dos ICCs de Easton e Ohlson

```{r,results='asis'}
ano_0 = 2013 #era 2014
dadosF_0 <- trataPrevisao(dadosn,ref,ano = ano_0,vars = c("BPS","DPS","EPS","ROE"))
dadosF_1 <- trataPrevisao(dadosn,ref,ano = ano_0+1,vars = c("BPS","DPS","EPS","ROE"))
dadosF_1
```

## Selecao de dados iniciais

```{r,results='asis'}
stocks <- unique(dadosF_1$EmpCode)
dadosI_0 <- dadosn[VAR %in% c("PRC","BPS","EPS","DPS") & Ano == ano_0 & EmpCode %in% stocks]
dadosI_0 <- dcast(dadosI_0,EmpCode ~ VAR,value.var = "Valor")
dadosI_1 <- dadosn[VAR %in% c("PRC","BPS","EPS","DPS") & Ano == ano_0+1 & EmpCode %in% stocks]
dadosI_1 <- dcast(dadosI_1,EmpCode ~ VAR,value.var = "Valor")
dadosI_1
```

## Calculo do retorno médio no periodo

```{r,results='asis'}
dadosR <- calculaRetorno(dadosn,ano_0+1)
dadosR
```

## Cálculo do ROE típico

```{r,results='asis'}
dadosr <- data.table(read_xlsx("dados/datastream.xlsx",sheet="dadosROE"))
ROE_historio_mediana <- ROEestimado(dadosr)
```

## Cálculo dos ICCs

### GLS (Gebhardt)

O cálculo deste ICC é feito segundo a seguinte equação: $P_0 = B_0 + \sum_{t=1}^{11} \frac{E_t(ROE_j)-ICC}{(1+ICC)^t}.B_{t-1} + \frac{E_t(ROE_{t+12})-ICC}{ICC.(1+ICC)^{12}}$

Repare que na fórmula são aplicados ganhos no *book value* para chegar ao valor corrente do *preço da ação*.

Se as diferenças entre B e P forem muito grandes o ICC tende a ir para valores extremos.

Foram utilizadas as previsões do I/B/E/S para ROE e B até 5 anos a frente, do ano 6 em diante foi utilizado a mediana do ROE histórioco (1990) do portifólios de ações do estudo

```{r,results='asis'}
dtGLS_ICC_0 <- rbindlist(lapply(stocks,ICC_GLS,dadosF_0,dadosI_0,ROE_historio_mediana))
dtGLS_ICC_1 <- rbindlist(lapply(stocks,ICC_GLS,dadosF_1,dadosI_1,ROE_historio_mediana))
dtGLS_ICC_1
```

### CT (Claus & Thomas)

O cálculo deste ICC é feito segundo a seguinte equação: $p_0 = bv_0 + \sum_{t=1}^{5} \frac{eps_t-ICC.bv_{t-1}}{(1+ICC)^t}+ \frac{eps_5-ICC.bv_4(1+g_{ae})}{(ICC-g_{ae})(1+k)^5}$

Repare que na fórmula são aplicados ganhos no *book value* para chegar ao valor corrente do *preço da ação*.

Se as diferenças entre B e P forem muito grandes o ICC tende a ir para valores extremos.

Foram utilizadas as previsões do I/B/E/S para EPS e B até 5 anos a frente, o gae foi considerado 5%. ICC > gae é condição da equação

```{r,results='asis'}
dtCT_ICC_0 <- rbindlist(lapply(stocks,ICC_CT,dadosF_0,dadosI_0,gae = 0.05))
dtCT_ICC_1 <- rbindlist(lapply(stocks,ICC_CT,dadosF_1,dadosI_1,gae = 0.05))
dtCT_ICC_1
```

### OJ (Ohlson)

O cálculo deste ICC é feito segundo a seguinte equação: 
$ICC=A+\sqrt{A^2 +\frac{EPS_{1}}{P_0}(g_2-(\gamma-1))}$
onde $A=\frac{1}{2}((\gamma-1)+\frac{DPS_1}{P_0})$,
$g_2 = \frac{EPS_2-EPS_1}{EPS_1}$ e $g_2>ICC>\gamma-1$ logo $EPS_2>EPS_1$ é condição para a equação.
Foi utilizado $\gamma =1.02$


```{r,results='asis'}
dtOJ_ICC_0 <- rbindlist(lapply(stocks,ICC_OJ,dadosF_0,dadosI_0,gma = 1.02))
dtOJ_ICC_1 <- rbindlist(lapply(stocks,ICC_OJ,dadosF_1,dadosI_1,gma = 1.02))
dtOJ_ICC_1
```

### E (Easton)

O cálculo deste ICC é feito segundo a seguinte equação: 
$ICC^2-ICC.\frac{dps_1}{P_0}-\frac{(eps_2-eps_1)}{P_0}=0$
onde é considerada apenas a raíz positiva da função e $eps_2>eps_1>0$ é condição da equação.


```{r,results='asis'}
dtE_ICC_0 <- rbindlist(lapply(stocks,ICC_E,dadosF_0,dadosI_0))
dtE_ICC_1 <- rbindlist(lapply(stocks,ICC_E,dadosF_1,dadosI_1))
dtE_ICC_1
```

## Cálculos por portifolios já aplicando as considerações para a análise de robustez

```{r,results='asis'}
dtICC_0 <- comparaICCs(dtGLS_ICC_0,dtCT_ICC_0,dtOJ_ICC_0,dtE_ICC_0,dsBR,esgB3)
dtICC_1 <- comparaICCs(dtGLS_ICC_1,dtCT_ICC_1,dtOJ_ICC_1,dtE_ICC_1,dsBR,esgB3)
dtICC_1
```

Filtrando casos outliers

```{r}
dtICC_0 <- dtICC_0[EmpCode != "BR:RG3"]
dtICC_1 <- dtICC_1[EmpCode != "BR:RG3"]
```

```{r,results='asis'}

dtICCg_1 <- dtICC_1[,lapply(.SD,mean,na.rm=T),by=.(Group50),.SDcols=grep('ICC.*',colnames(dtICC_0),value = T)]
dtICCg_1
```

Cálculo do delta dos ICCs que é base para NDR.
Cálculo do NDR: $NDR=\frac{ICC-ICC_0}{1-\rho},\rho=\sqrt[12]{0.96}$

```{r,results='asis'}
colid <- names(dtICC_1)[-grep('ICC.*',names(dtICC_1))]
dtICC_D <- melt(dtICC_1,id.vars = colid,variable.name = "ICC",variable.factor = F,value.name = "Valor")
dtICC_D_0 <- melt(dtICC_0,id.vars = "EmpCode",measure.vars = grep('ICC.*',names(dtICC_0),value = T),variable.name = "ICC",variable.factor = F,value.name = "V0")
dtICC_D_0 <- dtICC_D_0[!is.na(V0)]
dtICC_D <- dtICC_D[dtICC_D_0,on = c("EmpCode","ICC")]
dtICC_D[,Delta := Valor-V0]
dtICC_D
```

## Tabela 1
Expected Return

```{r}
tb1 <- decomposicaoRetorno(dtICC_D,dadosR)
tb1[,ICC := paste0(gsub('ICC_','',ICC),"(%)")]
tb1[,Valor := round(Valor*100,2)]
tb1 <- dcast(tb1,VAR+VARF~ICC,value.var = "Valor")
tb1 <- as.data.frame(tb1)
rownames(tb1) <- tb1$VARF

kable(tb1[c(4,6,5,1,7,2,3),-c(1,2)],align=c(rep('c', 4)))
```

## Tabela 1.5
Teste de robustez
Análise do ICC GLS considerando $ESG^H$ os scores maiores que $1-p$ e $ESG^L$ os scores menores que $p$ 

```{r}
   P10 <- decomposicaoRetorno(dtICC_D,dadosR,interv = list(H=c(.9,1),L=c(0,.1)))[ICC == "ICC_GLS"]
   P20 <- decomposicaoRetorno(dtICC_D,dadosR,interv = list(H=c(.8,1),L=c(0,.2)))[ICC == "ICC_GLS"]
   P30 <- decomposicaoRetorno(dtICC_D,dadosR,interv = list(H=c(.7,1),L=c(0,.3)))[ICC == "ICC_GLS"]
   P40 <- decomposicaoRetorno(dtICC_D,dadosR,interv = list(H=c(.6,1),L=c(0,.4)))[ICC == "ICC_GLS"]
   P50 <- decomposicaoRetorno(dtICC_D,dadosR,interv = list(H=c(.5,1),L=c(0,.5)))[ICC == "ICC_GLS"]
   
   P10[,CASE := "10%"]
   P20[,CASE := "20%"]
   P30[,CASE := "30%"]
   P40[,CASE := "40%"]
   P50[,CASE := "50% (base case)"]
   
   
   tb15 <- rbind(P10,P20,P30,P40,P50)
   tb15[,Valor := round(Valor*100,2)]
   tb15 <- dcast(tb15,VARF~CASE,value.var = "Valor")
   tb15 <- as.data.frame(tb15)
   rownames(tb15) <- tb15$VARF
   kable(tb15[c(5,6,4,2,7,3,1),6:2],align=c(rep('c', 5)))
```


##CÁLCULO DOS BETAS
BETA CASHFLOW $\beta_t^{CF} = \frac{cov_t(UR^{HL}_{t+1},NCF^M_{t+1})}{var_t(UR^{M}_{t+1})}$
BETA DISCOUNT RATE $\beta_t^{DR} = \frac{cov_t(UR^{HL}_{t+1},-NDR^M_{t+1})}{var_t(UR^{M}_{t+1})}$
BETA CASHFLOW +$\beta_t^{CF+} = \frac{cov_t(UR^{HL}_{t+1},NCF^M_{t+1}|UR^{M}_{t+1}>0)}{var_t(UR^{M}_{t+1})}$
BETA DISCOUNT RATE +$\beta_t^{DR+} = \frac{cov_t(UR^{HL}_{t+1},-NDR^M_{t+1}|UR^{M}_{t+1})}{var_t(UR^{M}_{t+1})}$


##TABELA 2
Análise de Betas a partir dos ICC's obtido em cada método
```{r}
   tb2 <- betasTab2(dadosn, ano_0)
   colnames(tb2) <- c("VAR","GLS","CT","OJ","E","AVERAGE")
   tb2 <- as.data.frame(tb2)
   row.names(tb2) <- tb2$VAR
   kable(tb2[c(1:4),2:6],align=c(rep('c', 5)),digits=3)

   

```
##TABELA 3
Análise de Betas sobre portfólios que Aumentaram/diminuíram a pontuação ESG $\delta HL$
```{r}
   
   tb3 <- betasTab3(dadosn, dtICCESG,ano_0)
   rownames(tb3) <- tb3$VARF
   kable(tb3[c(7,3,11,5,1,13,14,15,16),2:4],align=c(rep('c', 5)),digits=3)

```



##TABELA 4
Análise dos Betas sobre portfólios, inserindo cutoffs nos dados
```{r}

   tb4 <- tab4Build(dadosn, dtICC_D,ano_0)
   row.names(tb4) <- tb4$VARF
  kable(tb4[c(7,3,11,5,1,13,14,15,16),6:2],align=c(rep('c', 5)),digits=3)

```

##TABELA 5
Análise dos Betas sobre portfolios HL com cutoffs,
pontuação ESG L abaixo de 3 e ESG H acima de 7,
pontuação ESG L abaixo de 4 e ESG H acima de 6;
pontuação máxima: 10;

```{r}
  
   tb5 <- tab5Build(ano_0,dadosn,dtICC_05_0,dtICC_05_1, dtICC_05_D,BetaNames)
   rownames(tb5) <- tb5$VARF
   kable(tb5[c(7,3,11,5,1,13,14,15,16),c(2,4,3)],align=c(rep('c', 5)),digits=3)
```

##TABELA 6
Análise de retorno comparando as pontuações de E(environment), S(Social), G(Governance)
```{r}

   tb6 <- tab6Build(dadosn, dtICC_D, ano_0)
   rownames(tb6) <- tb6$VARF
   kable(tb6[c(7,3,11,5,1,13,14,15,16),c(3,6,5,4,2)],align=c(rep('c', 5)),digits=3)
   
```

##TABELA 7
Análise de retorno comparando portfolios HL com pesos iguais e portifolios com score acima e abaixo de 50 pontos (Value-weighted)
```{r}
   tb7 <- tab7Build(dadosn, ano_0)
   row.names(tb7) <- tb7$VARF
   kable(tb7[c(7,3,11,5,1,13,14,15,16),2:3],align=c(rep('c', 5)),digits=3)

```
